最　高　行　政　法　院　裁　定
　　　　　　　　　　　　　　　　　　 96年度裁字第00380號
上　訴　人　社團法人台灣萬佛會
代　表　人　甲○○○
被 上訴 人　臺北縣政府
代　表　人　乙○○
上列當事人間因水土保持法事件，上訴人對於中華民國94年10月
25日臺北高等行政法院94年度簡字第407號判決，提起上訴，本
院裁定如下：
　　主  文
上訴駁回。
上訴審訴訟費用由上訴人負擔。
　　理  由
一、按對於適用簡易程序之裁判提起上訴或抗告，須經最高行政
    法院之許可，且該許可以訴訟事件所涉及之法律見解具有原
    則性者為限，行政訴訟法第235條定有明文。所謂訴訟事件
    涉及之法律見解具有原則性，係指該事件所涉及之法律問題
    意義重大，而有加以闡釋之必要情形而言。
二、原審以：（一）坐落臺北縣土城市○○○段外媽祖田小段
    94之3、95、96地號等3筆土地，係經核定公告之私有山坡地
    保育區，上訴人未先擬具水土保持計畫送請主管機關核定，
    即擅自於前開山坡地內開挖整地、堆積土石、設置擋土牆及
    涼亭房舍，面積約533平方公尺，經被上訴人先後於民國93
    年5月13日、26日及同年9月7日派員會同相關單位人員赴現
    場勘查屬實等情，有土地登記謄本、前開各現場會勘紀錄及
    現場照片附原處分卷可證，並為上訴人所不爭，自堪信為真
    實。故被上訴人審認上訴人未先擬具水土保持計畫書送主管
    機關核定，即擅於前開山坡地內堆積土石、開挖整地及設置
    擋土牆，已違反水土保持法第12條第1項第4款規定，乃依同
    法第33條第1項第2款規定，以93年10月12日北府農山字第
    0930665126號函處上訴人罰鍰新臺幣（下同）60,000元，揆
    諸水土保持法第4條、第8條第1項第5款、第12條第1項第4款
    及第33條第1項第2款規定，並無不合。上訴人訴稱其僅係災
    後修補回復受損房舍及周圍環境，並修復原有擋土牆，均不
    涉及水土保持法第12條所稱堆積土石及開挖整地行為云云，
    純為事後卸責之詞，諉無足採。（二）水土保持法於83年5
    月27日經總統公布施行，上訴人於該法公布實施前，在系爭
    土地上開發整地或設置廟宇建物，固無須擬具水土保持計畫
    書，送請主管機關核定而開發，惟該法公布實施後，上訴人
    如有利用前開土地設置擋土牆、堆積土石或其他開挖整地行
    為，即應依水土保持法第12條第1項規定，先擬具水土保持
    計畫，送請主管機關核定後，始得為之。本件係因上訴人先
    後於93年5月13日、26日及同年9月7日，經被上訴人查獲在
    系爭山坡地內堆積土石、開挖整地及設置擋土牆，且其事先
    並未擬具水土保持計畫送請主管機關核定，而予裁罰，此有
    前開現場會勘紀錄、現場照片及被上訴人前開處分書可稽，
    故被上訴人裁罰者，係上訴人前開擅自開發使用系爭土地之
    違章事實，並非其於水土保持法實施前之開發行為，上訴人
    主張被上訴人之處分違反法律不溯及既往原則云云，顯有誤
    解，亦無足取等詞，為判斷基礎，因而駁回上訴人於原審之
    訴。
三、本件上訴意旨略以：（一）水土保持法第12條第1項所規定
    需要擬具水土保持計畫送請主管機關核定之行為，是否包括
    於83年5月27日以前（水土保持法公布實行以前）即已完成
    之開挖整地、堆積土石及設置擋土牆等行為，然於83年5月
    27日以後，因天災過後之重新整理回復原狀之行為，所涉及
    之法律問題意義重大，有由上訴審法院加以闡釋之必要，自
    應許可上訴。（二）水土保持法第12條第1項之立法意旨，
    應在限制83年5月27日以後之「新發生」之開挖整地、堆積
    土石及設置擋土牆等行為，至於於83年5月27日以前之開挖
    整地、堆積土石及設置擋土牆等行為，並不再限制之列，此
    乃法律不溯及既往原則之當然解釋，上訴人相關之修復行為
    ，則應認為「回復原狀」，自屬不罰之行為。再者，綜觀水
    土保持法，並無任何對於天災後之修復行為，有任何需要先
    擬具水土保持計畫送請主管機關核定之規定，故水土保持法
    第12條第1項，應排除天災過後之回復水土現狀之修復行為
    。（三）本件既係屬於天災後之修復工作，若仍要求依水土
    保持法之規定先擬具水土保持計畫送請主管機關核定，則必
    定緩不濟急，更易造成嚴重災害云云。
四、本院查：法律不溯及既往原則，乃已臻明確無何爭議之法律
    適用原則，無待本院再為法律闡釋。另依上訴人所述及原審
    所為事實認定，本件並未涉及天災後所為災害搶救行為應如
    何適用水土保持法之法律問題。是本件尚無上訴意旨所稱所
    涉及之法律見解具有原則性之重要情事，其上訴不合首揭規
    定，不應許可。從而，本件上訴難謂合法，應予駁回。
五、依行政訴訟法第249條第1項前段、第104條、民事訴訟法第
    95條、第78條，裁定如主文。
中　　華　　民　　國　　96　　年　　2　　 月　　14　　日
                  第三庭審判長法  官　鄭　淑　貞
                              法  官  黃　合　文
                              法  官　吳　明　鴻
                              法  官　鄭　小　康
                              法  官　帥　嘉　寶
以  上  正  本  證  明  與  原  本  無  異
中　　華　　民　　國　　96　　年　　2　　 月　　14　　日
　　　　　　　　　　　　　　　書記官　阮　桂　芬
